臺灣板橋地方法院民事判決　　　　 九十一年度簡上字第一五六號
　　 上　訴　人　甲○
　　 被上訴人　　乙○○
右當事人間請求反還借款事件，上訴人對於中華民國九十一年二月七日本院簡易庭九
十年度簡字第二六一二號第一審判決簡易提起上訴，本院判決如左：
    主      文
上訴駁回。
第二審訴訟費用由上訴人負擔。
    事      實
甲、上訴人方面：
一、聲明：求為判決：(一)原判決不利於上訴人部分廢棄。(二)前開廢棄部分被上訴人在
    第一審簡易之訴及假執行之聲請均駁回
二、陳述：除與原審判決記載相同茲以引用外補稱：
    (一)被上訴人雖主張上訴人於民國九十年十月十八日向其借款新台幣（下同）十萬
      元，惟上訴人已寄發存證信函明白表示非上訴人借貸，而係上訴人當日因遭融
      資追繳之需，乃自上訴人之行動電話（號碼：0000000000號）打至
      簡高聖（即上訴人之夫）之行動電話（號碼：0000000000號）要求
      處理，再由簡高聖以前開行動電話撥打電話至被上訴人上班處所（電話號碼：
      00000000號）商借，簡高聖再打電話給上訴人說：「二姊會匯二萬元
      到你的帳戶，你去銀行確認一下」。簡高聖於原審證稱事前不知情，是上訴人
      告知才知道借款云云，顯非事實，且簡高聖與被上訴人為姊弟至親關係，證詞
      顯有偏頗，不足採信，又簡高聖為規避借款之責任遂與被上訴人聯手捏造事實
      侵害上訴人權益。而股票理財與合會均為上訴人與簡高聖婚姻存續期間家庭共
      同理財之方式，非上訴人之個人債務，至於　鈞院所引家庭帳務明細書信中所
      載之「個人負債」，係指向個人而非向公司或銀行等法人借款之債務，其旁註
      明簡高聖之親朋好友等字眼，以親屬關係而言，係簡高聖向其親友商借方符邏
      輯。
    (二)被上訴人為上訴人之夫簡高聖之親姊姊，因上訴人遭夫毆打而向台北地方法院
      申請保護令，並取得幼子之監護權，而與夫家交惡，夫家為取回幼子之監護權
      竟不擇手段，製造上訴人有眾多債務而現遭眾債權人追償之證據，被上訴人所
      提之證據皆為簡高聖提供，被上訴人為協助簡高聖與上訴人之婚姻、子女監護
      權之官司訴訟，僅向上訴人提出訴訟，而被上訴人所提出的債務明細表及切結
      承諾書均為簡高聖施以暴力要求上訴人所列，是迫於無奈而書寫。債務明細表
      所列其中部分確為上訴人所借，但全有借據或本票，如許瑞東、周兆平、陳鳴
      馳、李天生均有借據或本票，而被上訴人卻未持有，足證非上訴人向被上訴人
      商借。若債務與上訴人之夫無涉，則債務明細表提及取回四十萬（分別以發票
      日為九十年七月十五日、二十一日之支票存入一銀帳戶）應亦與上訴人之夫無
      涉，然事實上四十萬現由上訴人之夫佔有。
三、證據：除援用原審所提證據，並聲請本院調閱簡高聖所有號碼為0000000
    000號行動電話，於八十九年十月十八日與號碼為（０２）00000000
    號電話間之通聯記錄。
乙、被上訴人方面：
一、聲明：駁回上訴。
二、陳述：除與原審判決書所載者相同茲予引用外，補稱：
    (一)上訴人近年來瞞著其夫簡高聖私下投資股票，操作不利，負債數百萬元，嗣後
      簡高聖於九十年六月十五日方知上訴人在外積欠數百萬元。上訴人謂系爭十萬
      元借款係因伊因遭融資股票追繳之需告知其夫簡高聖，由簡高聖向被上訴人商
      借，而合會及股票投資是婚姻存續其間家庭共同理財之方式，非上訴人個人債
      務云云，顯屬卸責之詞。且系爭債務於上訴人親立債務明細表寫明為其個人債
      務，況依上訴人向訴外人周兆平借款借據觀之，與上訴人書立之債務明細表交
      相對照，完全吻合，亦證系爭借款為其個人債務。
  　(二)系爭十萬元借款純屬上訴人個人之借貸，其夫簡高聖無關，此觀諸上訴人於九
      十年六月十五日簡高聖知悉上訴人在外欠下鉅額債務後，應簡高聖之要求，親
      自書立說明原委之家書載：「自從六月二十五日開始知悉紙包不住火，這二年
      之以來之負債一直在挖東牆補西牆，在我心裡一直不斷向神明發誓只要我解決
      ，我就絕不碰股票、基金及跟會....。但在償債過程中，若我無法在台灣找到
      二份工作，我想會考慮去幫二哥二年至三年，一方面可縮短償債之時間，一方
      面夫妻有些距離....。」可知上訴人在外借款，其夫簡高聖均不知情，否則何
      以僅由其個人償債，並且認有與其夫分隔一段距離之必要。又上訴人所書之切
      結承諾書記載：「甲○所詳述債務明細....，為有隱瞞之處。…並遵守大哥所
      述，不再進入股市....  並遵照大哥所提之償債計畫執行....。」顯示上訴人
      因私自隱瞞其夫簡高聖投資股票，至積欠鉅額債務。嗣後方切結依上訴人大哥
      償債計畫償還債務。
三、證據：援用原審所提之證據外，並補提債務明細表、借據、切結承諾書各一件為
    證。
    理      由
一、本件被上訴人起訴主張：上訴人於八十九年十月十八日向其借款十萬元，被上訴
    人依上訴人指示將借款匯入上訴人之合作金庫復興分行帳號戶內，上訴人借款遲
    未清償，經被上訴人於九十年七月十七日寄發存證信函催告上訴人於同年七月二
    十一日前清償，上訴人屆期仍拒不清償，爰依消費借貸之法律關係，請求上訴人
    償還十萬元，及自九十年七月二十二日起至清償日止按年息百分之五計算之法定
    利息（被上訴人於原審請求上訴人給付十四萬五千元，及自九十年七月二十二日
    起至清償日止按年息百分之五計算之利息，敗訴部分未據被上訴人聲明不服）等
    語。上訴人則以：伊未向上訴人借款，系爭十萬元借款是被上訴人之弟、上訴人
    之夫簡高聖向被上訴人所調借，因上訴人遭融資追繳，乃請簡高聖向被上訴人借
    錢，匯入上訴人設於合作金庫之股票帳戶云云，資為抗辯。
二、經查被上訴人主張上訴人於八十九年十月十八日向上訴人借款十萬元，被上訴人
    依上訴人指示將借款匯入上訴人合作金庫復興分行0000000000000
    號帳戶，及被上訴人以存證信函催告上訴人應於九十年七月二十一日前清償，上
    訴人迄今仍未清償之事實，業據被上訴人於原審提出自動付款機交易明細表二件
    、存證信函一件為證，且上訴人就被上訴人有上開匯款之事實亦不爭執，自堪被
    上訴人此部分之主張係屬真實。惟上訴人否認係伊向上訴人借款，而以前揭情詞
    置辯，是本件應進一步審究者厥為系爭十萬元究是上訴人或是上訴人之夫簡高聖
    向被上訴人所商借。
三、復查被上訴人就上訴人曾向其借款之事實，業據於原審提出上訴人親書之書信一
    封，其上載明向被上訴人借款十萬元為證，上訴人亦自承該書信為其書寫，惟辯
    稱：信上所列之個人負債，是伊與簡高聖婚姻存續期間，夫妻二人向他人借款之
    明細，所列之資產亦為夫妻所共有云云。惟自上訴人所寫書信觀之，係向其家人
    交代在外欠款情形而書寫上開信件，其上載有負債明細及說明，其中「個人負債
    」項目部分上訴人記明被上訴人等債權人，其中就被上訴人部分記載為「乙○○
    十萬元」，並未表明該筆款項之借款人為上訴人之夫簡文聖。又上訴人所列之債
    務明細，除「個人負債」項目外，另有「信用卡、信貸負債、互助會」等項，所
    列內容均為上訴人個人積欠之債務，均未表明有其夫簡高聖所負債務部分，其僅
    於目前尚有資產明細項目中，始就上訴人所有及其夫簡高聖所有分別記明，是被
    告既於資產部分將所有人為上訴人或其夫簡高聖，分別列名記載，若負債部分亦
    有屬上訴人之夫簡高聖所借，自當比照資產部分之記載方式予以註明，要無均未
    標明之理。是綜合上開書信前後文語詞句之連貫及其使用個人負債字語等情，堪
    認被上訴人於上開書信所列個人債務部分之記載，確係上訴人個人對外借款之負
    債，應無可疑。上訴人雖抗辯：「個人負債」之原意係向個人而非向公司或銀行
    商借，但「個人」非指上訴人本人，而於其旁註明簡高聖親朋好友字眼，以親屬
    關係論係簡高聖向被上訴人商借云云，惟與簡高聖於原審證稱：伊事前不知道上
    訴人有向被上訴人借錢，是上訴人告訴伊才知道，後來伊要上訴人列出所有之借
    款，上訴人寫了一封信，伊並沒有向外借款，上訴人合作金庫的帳戶伊沒有使用
    過，伊事前不知道有這個帳戶等語，及上訴人親自書立之家書上所記載「自（九
    十年）六月十五日開始知道紙包不住火，這二年以來的負債一直在挖東牆補西牆
    」等字眼不符，是上訴人於原審所為系爭十萬元係其與簡高聖婚姻存續期間，夫
    妻二人共同向他人借款之抗辯，已屬無據，猶本院審理中辯稱：系爭十萬元係其
    夫簡高聖向被上訴人之借款云云，更屬不足採信。
四、再查上訴人雖另抗辯：系爭十萬元係其因遭融資追繳，乃撥打行動電話予其夫簡
    高聖，再由簡高聖撥打行動電話至被上訴人上班處所向被上訴人商借云云，並聲
    請本院調閱簡高聖所有號碼為0000000000號行動電話，於八十九年十
    月十八日與號碼（０二）00000000號電話之通聯記錄。惟被上訴人已當
    庭否認系爭十萬元係上訴人之夫簡高聖所調借，且號碼0000000000號
    行動電話於八十九年十月十八日之通聯紀錄逾保存期限，無法調閱，亦有中華電
    信股份有限公司台灣北區電信上訴分公司台北南區營運處九十一年六月二十日函
    一紙在卷可稽，此外，上訴人就系爭十萬元係簡高聖撥打行動電話向被上訴人商
    借等情，復未能舉證以實其說，自難信上訴人此部分之抗辯為真實。
五、末查上訴人雖另抗辯：其與簡高聖間因子女監護權訴訟現與被上訴人家交惡，是
    簡高聖與被上訴人故意製造上訴人有眾多債務，現遭債權人追償之證據，據以提
    出上訴人不適任行使幼子之權利義務之依據，被上訴人所提出書信與承諾切結書
    均係因簡高聖施以暴力，上訴人迫於無奈而書寫，且其個人所負之債務均有簽發
    票據或借據為憑，而被上訴人並未持有票據或借據，則系爭十萬元顯非其個人之
    負債云云。惟據被上訴人所提出之上訴人債務明細表所載，上訴人之負債金額調
    達三百三十萬四百元，被上訴人系爭借款十萬元於上訴人負債總金額所佔之比例
    甚小，不甚影響上訴人與其夫簡高聖間之另案子女監護訴訟，衡情被上訴人並無
    製作此小額之十萬元債權，做為有利於簡高聖另案爭取子女監護證據之必要。又
    上訴人聲請民事暫時保護令主張簡高聖施用暴力之時間為九十年六月十五及同年
    月二十二日，有台灣台北地方法院九十年度暫家護字第一六五號民事暫時保護令
    在卷足憑，而被上訴人於本院提出之切結承諾書係上訴人於九十年六月十七日書
    寫，被上訴人於原審所提出之書信係上訴人於同年六月二十五日所書寫，與上訴
    人主張簡高聖施暴之時間顯有不同，均難認係上訴人於遭受簡高聖暴力脅迫之情
    形下所書寫。再者，借款金錢消費借貸契約之成立本不以同時簽發票據或借據為
    必要，是上訴人抗辯：被上訴人未持有票據或借據，系爭十萬元即非屬其個人借
    款云云，於法無據。
六、從而，被上訴人基於消費借貸之法律關係請求上訴人給付十萬元，及自九十年七
    月二十二日起至清償日止按年息百分之五計算之利息，為有理由，應予准許。原
    審判命上訴人給付上開數額，並依聲請宣告假執行，於法並無違誤。上訴意旨指
    摘原判決不當，求予廢棄改判，為無理由，應駁回其上訴。
七、本案事證已明，兩造其餘攻擊防禦方法及未經援用之證據，均與本院判決結果無
    影響，無庸一一審酌，附此敘明。
八、論結：本件上訴為無理由，依民事訴訟法第四百三十六條之一第三項、第四百四
    十九條第一項、第七十八條，判決如主文。
中　　　華　　　民　　　國　　九十一　　年　　　七　　　月　　二十四　　日
                                        臺灣板橋地方法院民事第三庭
~B審判長法　官　黃倫麟
~B　　　法　官　林春長
~B　　　法　官　何君豪
右正本證明與原本無異
本判決不得上訴
中　　　華　　　民　　　國　　九十一　　年　　　七　　　月　　二十四　　日
~B法院書記官　王麗珍
